【裁判字號】    96,交聲,1139
【裁判日期】    970331
【裁判案由】    聲明異議
【裁判全文】
臺灣臺南地方法院交通事件裁定        96年度交聲字第1139號
移送機關    交通部公路總局嘉義區監理所臺南監理站
異議人即    君鈺實業股份有限公司
受處分人
代 表 人    曾君
上列受處分人因違反道路交通管理處罰條例案件，對於交通部公
路總局嘉義區監理所臺南監理站民國九十六年十二月六日所為之
裁決處分（處分案號：嘉監南字第裁７４－Ｚ00000000
號）聲明異議，本院裁定如下：
    主  文
原處分撤銷。
君鈺實業股份有限公司不罰。
    理  由
一、原處分意旨略以：異議人即受處分人君鈺實業股份有限公司
    （下稱異議人）所有之車牌號碼ＵＯ－６５３號自用一般曳
    引車（下稱ＵＯ－６５３號車），經古忠保駕駛，於民國九
    十年三月二十三日十五時三十六分，行經國道一號南向三三
    四公里時，因汽車領有號牌而未懸掛及行車執照未隨身攜帶
    之違規，遭內政部警政署國道公路警察局第五隊新市分隊警
    員開立公警局交字第Ｚ00000000號舉發違反道路交
    通管理事件通知單（下稱本件舉發通知單）予以舉發，並由
    原處分機關即交通部公路總局嘉義區監理所臺南監理站（下
    稱原處分機關）以上揭違規事實明確，依道路交通管理處罰
    條例第十二條第一項第七款、第十四條第一項第二款規定，
    於九十六年十二月六日以嘉監南字第裁７４－Ｚ00000
    000號裁決書裁處異議人罰鍰新臺幣（下同）七千八百元
    （下稱原處分）。
二、聲明異議意旨略以：異議人原所有之ＵＯ－６５３號車，已
    於八十七年四月二十七日出售並交付予何燿賢，而動產物權
    讓與於當事人間有讓與合意，並經交付即生效力，不以變更
    汽車所有人登記為汽車所有權讓與之生效要件，故於本件違
    規舉發時，異議人已非該車所有權人，原處分機關未經查明
    ，即認為異議人仍係該車之汽車所有人，而貿然對異議人加
    以裁罰，實非適當，爰聲明異議請求撤銷原處分。
三、按汽車有已領有牌照而未懸掛者，處汽車所有人三千六百元
    以上一萬零八百元以下罰鍰，並禁止其行駛，又汽車行駛有
    行車執照未隨車攜帶者，處汽車所有人三百元以上六百元以
    下罰鍰，道路交通管理處罰條例第十二條第一項第七款、第
    十四條第二款固分別定有明文，然上開條文所指之「汽車所
    有人」，並非專指車籍資料上所登記之車主，而係指該車輛
    於違規當時之真正所有權人而言。又車籍資料僅係監理機關
    對於車輛管理之行政登記事項，車籍資料上之車主名稱登記
    ，雖可據以作為該車所有人之判斷依據，然該車籍資料所登
    記之車主，並非當然即為民法上之真正所有權人，實際上仍
    應依照民法上動產所有權歸屬之相關規定加以判斷，而非絕
    對以車籍資料上登記之車主，為認定車輛所有權人之唯一標
    準。
四、ＵＯ－６５３號車於前揭時地，經古忠保駕駛，因汽車領有
    號牌而未懸掛以及未隨身攜帶行車執照等違規，遭內政部警
    政署國道公路警察局第五隊新市分隊警員開立本件舉發通知
    單予以舉發，並經原處分機關以上揭違規事實明確，依處罰
    條例第十二條第一項第七款、第十四條第一項第二款規定，
    以原處分裁處異議人罰鍰七千八百元等情，有本件舉發通知
    單及本件裁決處分書附卷可稽，且ＵＯ－６５３號車於九十
    年十月十八日逾期檢驗致遭逕行註銷牌照之前，係登記異議
    人為車主，有汽車車籍查詢表可憑，然查：
  (一)異議人於八十七年四月二十七日將ＵＯ－６５３號車出賣讓
    與何燿賢之情，有異議人與何燿賢在八十七年四月二十七日
    簽立之讓渡書一份可稽，且何燿賢於本院九十五年度交聲字
    第五八四號聲明異議案件調查中具結證稱：ＵＯ－６５３號
    車係我買來自己開，買了以後有分期付款，且因我幫異議人
    做事，就未積極辦理過戶之事，嗣在九十一年三月經營不善
    而一走了之，古忠保為我雇用之司機，係我叫其去載東西，
    營運均由我處理等語（見該案卷第三十頁），再者本件舉發
    通知單上載之ＵＯ－６５３號車之駕駛人以及收受該舉發單
    之人，均為古忠保，而古忠保於本院九十五年度交聲字第五
    八四號案聲明異議案件調查中具結證稱：我係受僱於何燿賢
    ，負責駕駛ＵＯ－６５３號車，是何燿賢叫我去載的等語（
    見該案卷第三十頁）。按何燿賢主動自曝其為ＵＯ－６５３
    號車之所有人，可能因而須承擔違規之行政罰責，既無利益
    可言，且與古忠保均因具結作證而承擔偽證刑事犯罪嚴厲處
    罰之責任，其等並無僅為異議人逃避行政罰，而故意設詞虛
    構，導致自己陷於偽證而須受刑事處罰之必要，則證人何燿
    賢、古忠保所陳，業見何燿賢向異議人購買受讓ＵＯ－６５
    ３號車，並將ＵＯ－６５３號車交由何燿賢所雇用並受其指
    揮監督之古忠保駕駛營運之情形，益徵上開讓渡書所示，異
    議人於八十七年四月二十七日即將ＵＯ－６５３號車出賣而
    讓渡交付予何燿賢之情事，並非虛假，是異議人主張在原處
    分所指九十年三月二十三日違規日之前，ＵＯ－６５３號車
    之所有權業已移轉並交付予何燿賢，異議人對於該車已無支
    配管理之實力等語，尚非無據。
  (二)依上所述，ＵＯ－６５３號車固以異議人為登記之車主，然
    於本件違規行為當時，依民法之相關法律關係判斷，其真正
    之所有權人並非異議人，且異議人既非駕駛人，該車亦非置
    於異議人支配管理之狀態，其就本件違規行為之發生，難認
    有何出於故意或過失所致，揆諸上開關於處罰條例第十二條
    第一項第七款、第十四條第一項第二款規定之「汽車所有人
    」之說明，自難僅因異議人於本件違規行為發生之時猶為登
    記之車主，即認為異議人業符合該條所指之「汽車所有人」
    而得據以處罰。至於道路交通管理處罰條例第八十五條第二
    項規定，係指同條例規定之吊扣或吊銷車輛牌照之處罰，並
    不因處分後該車輛所有權移轉、質押、租賃他人或租賃關係
    終止而可免於執行上開處罰之意，亦即一旦處分進行吊扣或
    吊銷車輛牌照之處罰，並不會因該車輛嗣後所有權或占有狀
    態有所變動而影響該處罰之效力，惟異議人既於本件舉發所
    指違規行為之時，並非ＵＯ－６５３號車之真正所有權人，
    其並非處罰條例第十二條第一項第七款、第十四條第一項第
    二款所指之汽車所有人，而無從依該條規定處罰。從而，原
    處分機關以異議人為ＵＯ－６５３號車登記之車主，而據以
    原處分對異議人進行裁罰，容有未洽，本件異議為有理由，
    應由本院將本件裁決處分撤銷，並另諭知異議人不罰，以資
    適法。
五、據上論斷，應依道路交通案件處理辦法第二十條前段，裁定
    如主文。
中    華    民    國    97    年    3     月    31    日
                      交通法庭  法  官  陳威龍
以上正本證明與原本無異。
如不服本裁定，應於收受送達後5日內向本院提出抗告狀。（應
附繕本）
                                書記官  鄭吉裕
中    華    民    國    97    年    3     月    31    日


司法院資訊處製作；財團法人民間司法改革基金會備份。
